【裁判字號】    92,訴,207
【裁判日期】    920905
【裁判案由】    違反毒品危害防制條例
【裁判全文】
臺灣新竹地方法院刑事判決                          九十二年度訴字第二七號
    公  訴  人  臺灣新竹地方法院檢察署檢察官
    被      告  甲○○
右列被告因違反毒品危害防制條例案件，經檢察官提起公訴（九十一年度毒偵字第一
五二一號），本院判決如左：
    主  文
甲○○連續施用第二級毒品，處有期徒刑肆月。如易科罰金，以佰元折算壹日。
扣案之含第二級毒品安非他命殘渣袋肆只（量微無法分離），均沒收銷燬之，扣案之
吸食器壹組，沒收之。
被訴施用第一級毒品部分無罪。
    事  實
一、甲○○前因施用毒品案件，經本院以九十年度毒聲字第六九六號裁定送觀察、勒
    戒後，認有繼續施用毒品之傾向，由本院以九十年度毒聲字第一○五五號裁定送
    強制戒治，嗣經成效評定合格，無繼續戒治之必要，再由本院以九十年度毒聲字
    第一八八八號裁定停止戒治，所餘戒治期間付保護管束，並於民國九十一年六月
    七日保護管束期滿，且於九十一年六月十三日經臺灣新竹地方法院檢察署檢察官
    以九十一年度戒毒偵字第七七號不起訴處分確定。詎不知悔改，竟自九十一年六
    月中旬某日起至九十一年十二月二日某時止，均在其位於新竹縣湖口鄉○○村○
    ○鄰○○路○段十四號家中，或新竹縣湖口鄉鳳山村不詳地址友人米培元住處，
    以將第二級毒品安非他命置於吸食器中加熱吸取煙霧之方式，連續施用第二級毒
    品安非他命多次，為警於九十一年十二月三日十八時三十分許，在新竹縣湖口鄉
    ○○村○○鄰○○路○段一四號住處查獲，並扣得吸食器一組及含第二級毒品安
    非他命殘渣袋四只，始悉上情。
二、案經新竹縣警察局報請臺灣新竹地方法院檢察署檢察官偵查起訴。
    理  由
壹、有罪部分：
一、訊據被告甲○○對於右揭時地施用第二級毒品安非他命之事實，於本院審理時坦
    承不諱（本院卷第四二頁、第六一頁、第六九頁），且查：
(一)、並有吸食器一組及含第二級毒品安非他命殘渣袋四只扣案可資佐證，而被告於警
    查獲時所採尿液，經送請新竹市衛生局及國防部憲兵司令部刑事鑑識中心檢驗結
    果，均呈甲基安非他命陽性反應，此亦有新竹市衛生局九十一年十二月十八日竹
    縣衛六字第九一○四六四號尿液檢驗單、國防部憲兵司令部刑事鑑識中心九十二
    年四月二日（九二）宇鑑字第○四五四二號鑑驗通知書各乙份（本院卷第八頁、
    第二三頁）附卷可憑，足認被告自白非法吸用第二級毒品安非他命與事實相符。
(二)、再被告前因施用毒品案件，經本院裁定送觀察、勒戒後，認有繼續施用毒品之傾
    向，復裁定送強制戒治，嗣經成效評定合格，無繼續戒治之必要，再裁定停止戒
    治，所餘戒治期間付保護管束，並於九十一年六月七日保護管束期滿，且於九十
    一年六月十三日經臺灣新竹地方法院檢察署檢察官以九十一年度戒毒偵字第七七
    號不起訴處分確定等情，有臺灣新竹地方法院檢察署檢察官九十一年度戒毒偵字
    第七七號處分書、本院九十年度毒聲字第六九六號裁定、第一○五五號裁定、臺
    灣高等法院被告全國前案紀錄表及臺灣新竹地方法院檢察署刑案資料查註紀錄表
    各乙份附卷可證。
(三)、綜上，本件事證明確，被告二犯施用毒品之犯行堪予認定，應依法論科。
二、核被告甲○○所為，係犯毒品危害防制條例第十條第二項之施用第二級毒品罪。
    其持有第二級毒品之低度行為應為施用第二級毒品之高度行為所吸收，不另論罪
    。其施用第二級毒品之各行為，先後多次時間密接，方法相同，顯係基於概括犯
    意反覆為之，觸犯構成要件相同之罪，為連續犯應以一罪論，並依法加重其刑。
    爰審酌被告素行不佳、歷經觀察、勒戒、強制戒治後猶不知悔改、竟再度施用足
    以導致精神障礙及生命危險之成癮性毒品，是其經施以觀察勒戒仍無法使其戒斷
    毒癮，足見其缺乏拒用毒品之決心及悔改之意，兼以施用毒品危害施用者之神經
    中樞，使施用者產生幻聽及幻想之症狀，不僅對施用者之健康產生不良之影響，
    同時因幻聽及幻想結果亦可能使施用者對周遭之人施暴，對公共秩序產生危害，
    及其施用次數，犯後坦承犯行、態度尚可等一切情狀，量處如主文所示之刑。又
    被告於九十一年十二月三日二十時四十分許回溯九十六小時前以外之施用第二級
    毒品安非他命犯行，雖未為起訴書所載，但與起訴之犯行有連續犯裁判上一罪之
    關係，應為起訴效力所及，本院自得一併加以審理，併此敘明。
三、至查獲扣案之含第二級毒品安非他命殘渣空袋四只（量微無法分離），均係違禁
    物，均應依毒品危害防制條例第十八條第一項前段之規定宣告沒收銷燬；另扣案
    之吸食器一組，為被告甲○○所有且供其施用毒品所用之物，均應依刑法第三十
    八條第一項第二款之規定宣告沒收。
貳、無罪部分：
一、公訴意旨略以：甲○○前因違反毒品危害防制條例（非法施用第二級毒品安非他
    命）案件，經裁定送觀察勒戒後，認有繼續施用毒品之傾向，嗣再裁定將其送強
    制戒治，並裁定停止戒治所餘戒治期間付保護管束，迄保護管束期滿止，未經撤
    銷停止戒治，乃於九十一年六月十三日由臺灣新竹地方法院檢察署檢察官以九十
    一年度戒毒偵字第七七號對甲○○為不起訴處分確定在案，詎甲○○又分別於九
    十一年十二月三日晚上八時四十分許採尿時回溯前二十六小時內之某時，在不詳
    地點，非法施用第一級毒品海洛因乙次，嗣於九十一年十二月三日晚上六時三十
    分許，在其位於新竹縣湖口鄉○○村○○鄰○○路○段十四號住處，為警持搜索
    票查獲，並對之採尿送驗結果，呈嗎啡陽性反應。因認被告涉犯毒品危害防制條
    例第十條第一項之罪嫌。
二、按犯罪事實應依證據認定之，無證據不得推定其犯罪事實，又不能證明被告犯罪
    ，應諭知無罪之判決，刑事訴訟法第一百五十四條、第三百零一條第一項分別定
    有明文。次按認定不利於被告之事實，須依積極證據，苟積極證據不足為不利於
    被告事實之認定時，即應為有利於被告之認定，更不必有何有利之證據；又事實
    之認定，應憑證據，如未能發現相當之證據，或證據不足以證明，自不能以推測
    或擬制之方法，以為裁判之基礎，且認定犯罪事實所憑之證據，無論直接或間接
    證據，其為訴訟上之證明，須達於通常一般之人均不致有所懷疑，而得確信其為
    真實之程度者，始得據為有罪之認定，倘其證明尚未達到此一程度，而有合理之
    懷疑時，尚難作為有罪之認定基礎，最高法院三十年上字第八一六號、四十年臺
    上字第八六號、七十六年臺上字第四九八六號判例均可資參照。
三、公訴人認被告涉犯毒品危害防制條例第十條第一項之罪嫌，係以國防部憲兵司令
    部刑事鑑識中心九十二年三月十日（九二）宇鑑字第○二九九一號鑑驗通知書檢
    驗出被告尿液中有煙毒（嗎啡）反應為其主要論據。經查：被告甲○○在偵查中
    堅決否認有何施用第一級毒品海洛因之犯行，而公訴人據以認定被告涉犯毒品危
    害防制條例第十條第一項之施用第一級毒品海洛因罪嫌之國防部憲兵司令部刑事
    鑑識中心九十二年三月十日（九二）宇鑑字第○二九九一號鑑驗通知書，因其受
    檢驗人為訴外人張谷筏，並非本案被告，有本院九十二年七月十五日十四時四十
    分許刑事庭公務通知、查詢電話紀錄表乙份在卷足參（本院卷第五二頁），足認
    上揭國防部憲兵司令部刑事鑑識中心九十二年三月十日（九二）宇鑑字第○二九
    九一號鑑驗通知書之受驗尿液並非被告所有，故其鑑定結果雖有煙毒（嗎啡）反
    應，但不足為被告不利之認定。又被告於本院調查時雖先稱：「九十一年十二月
    二日大約晚上施用的，不知道詳細時間幾點，我都是摻在香煙中吸食，也是在米
    培元家中吸過，我沒有在我家用過海洛因，除了那次以外，也沒有施用過海洛因
    」等語（本院卷第四三頁）、惟其後稱：「我有一次有吸一級，是十二月一日吸
    的」等語（本院卷第六一頁），然於本院審理時則稱：「十二月三日我沒有吃一
    級的，但是前一、兩天我有吸過一、兩口，在我湖口朋友家，我是摻在香煙中吸
    用，因為我不知道裡面有，人家邀我就吸，其實我也不確定自己有沒有吸第一級
    的毒品」等語（本院卷第六九頁、第七一頁），是被告自白施用第一級毒品海洛
    因之時間前後不一，已有可疑。且被告於九十二年十二月三日被查獲當日所採尿
    液，經送新竹縣衛生局鑑定後，再送國防部憲兵司令部刑事鑑識中心複驗結果，
    被告尿液均未檢測出煙毒（嗎啡）反應，有新竹市衛生局九十一年十二月十八日
    竹縣衛六字第九一○四六四號尿液檢驗單、國防部憲兵司令部刑事鑑識中心九十
    二年四月二日（九二）宇鑑字第○四五四二號鑑驗通知書各乙份附卷足憑，則依
    上開說明，自不能判定被告尿液中確有海洛因藥物存在。
三、綜上，公訴人所舉證據不足證明被告甲○○涉有前揭施用第一級毒品海洛因之犯
    行，且無其他積極證據可佐，尚難僅以被告前後不一之自白，認定被告涉有前揭
    施用第一級毒品海洛因之犯行，本案尚未達於通常一般之人均不致有所懷疑，得
    確信其為真實之程度，而有合理性懷疑存在，自無從形成有罪確信。此外，復查
    無其他積極證據足資認定被告涉有施用第一級毒品海洛因之罪嫌，既不能證明被
    告犯罪，根據「罪證有疑，利於被告」之證據法則，依法應為被告無罪之諭知。
參、據上論斷，應依刑事訴訟法第二百九十九條第一項前段、第三百零一條第一項，
    毒品危害防制條例第十條第二項、第十八條第一項前段，刑法第十一條前段、第
    五十六條、第四十一條第一項、第三十八條第一項二款，罰金罰鍰提高標準條例
    第二條，判決如主文。
本案經檢察官許麗美到庭執行職務。
中      華      民      國    九十二    年九      月      五      日
                              臺灣新竹地方法院刑事第二庭
                                  審判長法  官   王銘勇
                                        法  官   陳健順
                                        法  官   楊數盈
右正本證明與原本無異。
如不服本判決，應於判決送達後十日內向本院提出上訴狀 (應附繕本)。
                                        書記官   沈藝珠
中      華      民      國    九十二    年      九      月      五      日
附錄本案論罪科刑法條：
毒品危害防制條例第十條第二項
施用第二級毒品者，處三年以下有期徒刑。


司法院資訊處製作；財團法人民間司法改革基金會備份。
